【裁判字號】    95,聲再,326
【裁判日期】    951031
【裁判案由】    偽造有價證券等
【裁判全文】
臺灣高等法院刑事裁定                 95年度聲再字第326號
再審聲請人
即受判決人  甲○○
上列聲請人因偽造有價證券等案件，對於本院91年度上訴字第
3346 號，中華民國93年1月7日第二審確定判決（臺灣士林地方
法院90 年度訴緝字第26號，起訴案號：臺灣士林地方法院檢察
署88年度偵緝字第190號，併案審理：88年度偵緝字第188號），
聲請再審，本院裁定如下：
    主  文
再審之聲請駁回。
    理  由
一、按刑事訴訟法第420條第1項第6款規定：「有罪之判決確定
    後，因發現確實之新證據，足認受有罪判決之人應受無罪、
    免訴、免刑或輕於原判決所認罪名之判決者，為受判決人之
    利益，得聲請再審」，該條款所稱「新證據」，係指當時已
    經存在而發見在後或審判時未經注意之證據，且能證明原確
    定判決所認定之事實為錯誤者而言，若判決前已經當事人提
    出或聲請調查之證據，經原法院捨棄不採者，即非該條款所
    謂發見之新證據，不得據為聲請再審之原因。（最高法院28
    年抗字第8號判例、35年特抗字第21號判例參照）。且該條
    款所謂「發見確實之新證據」，係指就新證據之本身形式上
    觀察，毌須經調查程序，顯然可認為足以動搖原確定之判決
    者而言，若在客觀上就其之真實性為如何，尚欠明瞭，非經
    相當之調查，不能辨其真偽，即與確實新證據之「確實」含
    義不符，自難據為聲請再審之理由（最高法院40年台抗字第
    2號判例、70年台抗字第161號判決參照）。
二、聲請意旨略稱：(一)本案再審聲請人係在84年3月間才到同案
    被告林劉秀鳳所經營之餐廳擔任廚師兼行政總務工作，直到
    85年6月間才離職，僅在餐廳工作一年餘即辭職回高雄老家
    。本案是遲至88年5月才由士林地檢署偵查起訴，在此段期
    間，再審聲請人未曾收到士林地檢署傳票，以致遭到通緝。
    因此聲請人絕非起訴書或判決書所稱再審聲請人有畏罪情虛
    之情事。案發當時林劉秀鳳丈夫林宜雄罹患肝病不能工作，
    每週來餐廳1、2次看看，連走路皆須用柺杖，再審聲請人與
    林宜雄並無深入交往，並無法拿到林宜雄身分證換貼聲請人
    照片來取信告訴人，更不可能拿到林宜雄姓名筆跡以在合建
    契約及本票上偽簽林宜雄姓名。況且，本案告訴人黃建筌係
    林劉秀鳳餐廳之老顧客，時常光顧林劉秀鳳餐廳，豈能不知
    再審聲請人是否為林劉秀鳳丈夫，據再審聲請人事後了解，
    林劉秀鳳案發前還曾將戶籍設於告訴人黃建筌戶籍住所內，
    請求向戶政機關調閱林劉秀鳳及黃建筌2人之戶籍謄本，即
    可證明2人確實熟識。且林劉秀鳳從未曾在餐廳稱呼再審聲
    請人為其丈夫，因此告訴人黃建筌不可能不認識林宜雄本人
    。因此本案偽造文書罪部分，告訴人黃建筌及代書張正全在
    偵審多次偽稱再審聲請人自稱為林宜雄云云，顯然有違常理
    而有誤導法官判斷之嫌。另告訴人郭俊宏與同案被告林劉秀
    鳳本為熟識朋友，因此才借林劉秀鳳2百萬元，告訴人郭俊
    宏豈能不知林劉秀鳳丈夫應為林宜雄而非甲○○，因此再審
    聲請人又何能有機會冒充林宜雄與林劉秀鳳向郭俊宏冒名共
    同借款，此有違一般經驗法則。(二)再審聲請人在85年1月9日
    是應同案被告即雇主林劉秀鳳指示開車載其同往黃建筌公司
    簽約（因為林劉秀鳳不擅駕駛），原本林劉秀鳳僅要求再審
    聲請人在本件合建契約上簽名見證即可。本來雙方擬合建房
    屋之土地皆屬林劉秀鳳所有，根本不須林宜雄到場共同簽名
    ，詎黃建筌及代書張正全以夫妻共同財產為由，要求林劉秀
    鳳在立契約書人欄位上須有林宜雄簽名，大家才起哄要再審
    聲請人在立契約書欄位代理林宜雄簽名。再審聲請人依老闆
    林劉秀鳳指示僅在上開合建契約文書一項代理簽名林宜雄而
    已。其餘原審判決指稱聲請人另在「土地建築改良物抵押權
    設定契約書」上、在「郭俊宏所簽發彰化銀行大直分行金額
    2百萬元之支票記載林宜雄名義」、在「林劉秀鳳收受該紙
    支票之收據各一紙上林宜雄之簽名」、在「發票日85 年8月
    6日，面額2百萬元之商業本票上林宜雄簽名」、在「抵押權
    借款合約書之左上方如該甲方郭俊宏、還款支票由乙方林宜
    雄簽名」，上開「林」、「宜」、「雄」之簽名筆跡，以肉
    眼比對其書寫之運筆轉折、氣運神態，均顯係出同人之書寫
    筆跡云云。上開事實認定完全未經科學嚴格檢驗，嚴重濫用
    證據法則。上開各項文書及本票上之林宜雄簽名，除合建契
    約文書係由聲請人代簽外，其餘完全非聲請人筆跡，此由聲
    請人在偵審中所簽林宜雄字跡可辨別完全不同。原審應依法
    再送刑事警察局、警察大學等鑑定單位再作鑑定，始可判斷
    上開簽名是否為再審聲請人所偽簽。(三)有關林宜雄在前開之
    文書及本票上簽名或蓋用林宜雄印文是何人所蓋，在偵查中
    因同案被告林劉秀鳳逃亡通緝而未到對質調查。此有利於聲
    請人之證人，原偵查程序在未經傳喚林劉秀鳳到庭調查情形
    下，即結案起訴聲請人，此為失職之一。原一、二審亦在未
    通緝林劉秀鳳到案調查情形下，僅依告訴人及其他證人虛偽
    之指稱及證詞，將一切罪名由再審聲請人承擔，實有不當云
    云，提出聲請人於95年9月29日所親書之字跡證物及請求傳
    喚同案被告林劉秀鳳到庭對質，爰依刑事訴訟法第420條第1
    項第6款之規定聲請再審。
三、經查：
  (一)聲請人否認有畏罪情虛之情事，並以林劉秀鳳與告訴人黃建
    筌、郭俊宏均熟識為由，否認有本件偽造文書、偽造有價證
    券之犯行云云。然上揭聲請意旨只是再度否認犯罪，就原確
    定判決已合理論斷之證據再行爭執，顯非足生影響於判決之
    重要證據漏未審酌之情形，與刑事訴訟法第420條第6款之規
    定並不相符。另聲請人指稱：林劉秀鳳案發前曾將戶籍設於
    告訴人黃建筌戶籍住所內，請求向戶政機關調閱林劉秀鳳及
    黃建筌2人之戶籍謄本，即可證明2人確實熟識云云。然縱該
    戶籍謄本證明林劉秀鳳與黃建筌曾設於同戶籍，亦無法作為
    對被告有利之認定，而使原判決產生動搖，自非刑事訴訟法
    第420條第6款所謂「確實之新證據」。
  (二)聲請人指稱：原審判決認本案「土地建築改良物抵押權設定
    契約書」、「郭俊宏所簽發彰化銀行大直分行金額2百萬元
    之支票」、「林劉秀鳳收受該紙支票之收據各一紙」、「發
    票日85年8月6日，面額2百萬元之商業本票」、「抵押權借
    款合約書」等文書、票據上「林宜雄」之簽名係聲請人所偽
    造等情，並未經科學嚴格檢驗，並提出聲請人於95年9月29
    日所親書之字跡證物，請求送機關鑑定云云。然該事實已經
    原判決合理論斷，且聲請人於原審法院已聲請再為鑑定，經
    原法院捨棄不採而駁回，並於判決理由中予以說明。聲請意
    旨就同一事情，再行爭執。自非刑事訴訟法第420條第6款所
    謂發見之新證據，故不得據為聲請再審之原因。
  (三)聲請人另指稱：原判決於未經傳喚林劉秀鳳到庭調查情形下
    ，僅依告訴人及其他證人之證詞，將一切罪名由聲請人承擔
    ，實有不當云云。然查林劉秀鳳於原審審理期間已經傳喚而
    未到庭，並經通緝在案，並非原審審判時未經注意之證據，
    難謂刑事訴訟法第420條第6款所謂之「新證據」；且原審法
    院已依其他相關事證合理論斷聲請人之犯罪事實，毋需等待
    林劉秀鳳到庭。因此，聲請意旨所指，自無事後發現確實新
    證據之可言，聲請人聲請再審，亦與刑事訴訟法第420條第6
    款之規定並不相符。
四、綜上所述，本件聲請人所舉聲請再審之理由，與刑事訴訟法
    第420條第1項第6款之規定並不相符，聲請人聲請再審為無
    理由，依刑事訴訟法第434條第1項，裁定如主文。
中    華    民    國    95    年    10    月    31    日
                  刑事第四庭審判長法  官  蔡秀雄
                                  法  官  周煙平
                                  法  官  沈宜生
以上正本證明與原本無異。
如不服本裁定，應於收受送達後五日內向本院提出抗告狀。
                                  書記官  陳雅加
中    華    民    國    95    年    11    月    2     日


司法院資訊處製作；財團法人民間司法改革基金會備份。
